臺灣臺北地方法院刑事判決　　　　　　　　　　　　　九十二年度自字第二一四號
　　自　訴　人　協義交通事業有限公司
　　代　表　人　夏玉超
　　代　理　人　乙○
　　被　　　告　甲○○
右列被告因侵占等案件，經自訴人提起自訴，本院判決如左：
    主  文
甲○○無罪。
    理  由
一、自訴意旨略以：被告甲○○於民國八十九年五月十二日以其自有之自用小客車，
    向自訴人協義交通事業有限公司借用Ｈ七－一四三號牌照掛於該車輛上，以計程
    車型態在外營業，且委託自訴人先行墊付該車之一切稅金、保險等，並由被告所
    提供之丙○○（自訴狀誤植為潘建智）為保證人，然被告自九十年六月二十七日
    起，即拒付任何款項，自訴人乃請被告將牌照歸還，被告堅持不還且遷居他處，
    自訴人即請被告之保證人出面處理，未料保證人卻稱該契約為被告所偽簽，並未
    得伊同意，經二年來，自訴人遍尋不著被告，因認被告侵占自訴人之牌照、偽簽
    丙○○之名，涉有侵占及偽造文書罪嫌云云。
二、按犯罪事實應依證據認定之，無證據不得認定犯罪事實；又不能證明被告犯罪者
    ，應諭知無罪之判決，刑事訴訟法第一百五十四條第二項、第三百零一條第一項
    分別定有明文。次按以被害人之陳述為認定犯罪之依據時，必其陳述並無瑕疵，
    且就其他方面調查，又與事實相符，始能認有證據能力，最高法院六十一年臺上
    字第三０九九號著有判例可資參照。所謂無瑕疵，係指被害人所為不利被告之陳
    述，與社會上一般生活經驗或卷存其他客觀事實並無矛盾而言，至所謂就其他方
    面調查認與事實相符，非僅以所援用之旁證足以證明被害結果為已足，尤須綜合
    一切積極佐證，除認定被告確為加害人之可能外，在推理上無從另為其他合理原
    因之假設，有不合於此，即不能以被害人之陳述做為論斷之證據。又侵占罪之成
    立，以擅自處分自己持有之他人所有物，或變易持有之意為所有之意，而逕為所
    有人之行為，為其構成要件，雖行為之外形各有不同，要必具有不法所有之意思
    ，方與本罪構成之要件相符，最高法院十九年上字第一０五二號著有判例足稽。
三、自訴人認被告涉有侵占及偽造文書罪嫌，無非係以臺北市計程車客運業駕駛人自
    備車輛參與經營契約書一份及契約書上丙○○簽名一枚為據。訊據被告甲○○堅
    詞否認涉有侵占、偽造文書犯行，辯稱：「我大約七月就已經跟他處理好了，他
    說要撤回，我欠他車款約二十一萬，我都還清了．．．（自訴人說丙○○的名字
    是你偽簽的有何意見？）我的部分是我寫的。保證人部分也是我簽的。（你有無
    經過丙○○的同意？）我有口頭和他講過。我跟他說請他替我保證。」等語（見
    本院九十二年十月二十二日及九十二年十二月五日訊問筆錄）。
四、經查：被告甲○○已返還積欠自訴人協義交通有限公司欠款共二十萬六千元，有
　　自訴人收據一紙在卷可稽，且將牌照返還自訴人等情，並為自訴人所是認，足徵
    被告並無侵占車牌意圖，僅因被告一時聯絡不上，致自訴人誤認被告侵占車牌，
    被告所辯堪以採信。次查，被告辯稱伊已得丙○○之同意，而代簽連帶保證人丙
    ○○之姓名一節，此有證人即保證人丙○○所立具之同意書一紙附卷可憑，復有
    臺北市南港區戶政事務所丙○○印鑑證明一紙可資佐證，被告辯以已獲丙○○同
    意代簽連帶保證人姓名一節，亦堪採信。此外，復查無其他積極證據足資認定被
    告有自訴人所指之侵占、偽造文書犯行，不能證明被告犯罪，自應為其無罪之諭
    知。
五、據上論斷，應依刑事訴訟法第三百四十三條、第三百零一條第一項，判決如主文
　　。
中      華      民      國    九十三    年      一      月   二十七     日
                                    臺灣臺北地方法院刑事第六庭
                                        審判長法  官  李英勇
                                              法  官  趙子榮
                                              法  官  曾正龍
右正本證明與原本無異。
如不服本判決，應於判決送達後十日內，向本院提出上訴狀。
                                              書記官  彭自青
中      華      民      國    九十三    年      二      月     三      日
